臺灣板橋地方法院刑事判決　　　　　　　　　　　　九十一年度訴字第一九六四號
　　公　訴　人　臺灣板橋地方法院檢察署檢察官
　　被　　　告　乙○○　女二十.
　　　　　　　　甲○○　男二十.
　　　　　　　　丙○○　男二十.
　　右一被告
　　選任辯護人　郭隆偉　律師
右列被告因洗錢防制法等案件，經檢察官提起公訴（九十一年度偵字第八二四四號）
，本院判決如左：
    主  文
乙○○幫助洗錢，處有期徒刑肆月，如易科罰金，以參佰元折算壹日。緩刑貳年。犯
罪所得財物新臺幣陸仟元沒收，如全部或一部不能沒收時，追徵其價額或以其財產抵
償。
甲○○幫助洗錢，處有期徒刑伍月，如易科罰金，以參佰元折算壹日。
丙○○管轄錯誤，移送於臺灣台中地方法院。
    事  實
一、乙○○與甲○○（有賭博、毒品危害防制條例前科，未構成累犯）為朋友關係，
    二人均預見提供帳戶供他人使用，可能幫助掩飾或藏匿他人（或犯罪集團）重大
    犯罪所得財物，因甲○○急需用錢，於民國（下同）八十九年九月一日或二日，
    適見自由時報分類廣告欄，刊登可以出租郵局帳戶，換取現金之廣告，甲○○竟
    基於一時貪念，向乙○○借用新莊郵局思源支局（局號：0000000）帳號
    ０二四二三三—六號帳戶（以下稱乙○○新莊思源郵局郵局帳戶）之存簿一本、
    印章一枚及金融卡一張，於同年九月二日中午某時，在乙○○工作之新莊市○○
    路一四０號不詳店名泡沫紅茶店前，以新臺幣（下同）六千元之代價，將該郵局
    帳戶之存簿、印章及金融卡交與姓名、年籍不詳之黃姓成年男子，容任姓名、年
    籍不詳之黃姓成年男子或犯罪集團使用該郵局帳戶以遂行犯罪，而不違背其本意
    。嗣後，「香港富聯科技集團」即印製、寄送不實中獎資料，並於八十九年九月
    一日寄送「香港富連科技馬會彩券公司」中獎通知單予丁○○，告以抽中三獎港
    幣二十五萬元，丁○○即依上開通知單之電話000000000號予之聯絡後
    ，該犯罪集團人員即告以需先繳稅金七萬元，丁○○依其指示於同年九月一日匯
    款七萬元至該犯罪集團所指定由不詳姓名年籍之人假冒潘麗縝（由檢察官不起訴
    處分）名義至華僑銀行彰化分行所開立之帳戶（帳號000000000000
    00）、同年九月二日匯款三十萬元至同案被告丙○○豐原郵局帳戶（帳號00
    00000），同年九月五日該犯罪集團人員通知丁○○抽重大獎二千七百五十
    萬元，惟需補足入會費九十萬元，並需先匯佣金二百八十萬元，丁○○遂於八十
    九年九月六日十六時零三分，由高雄縣鳳山郵局匯款新台幣五十萬元至乙○○上
    開郵局帳戶內。乙○○及甲○○，即以此種方式，幫助犯罪集團掩飾常業詐欺之
    重大犯罪所得之財物。嗣丁○○分別再匯款黃柏文、黃元鴻、莫龍欽等人之帳戶
    （匯入黃柏文嘉義中山郵局000000－0號帳戶二百萬元、黃元鴻嘉義市郵
    局000000－0號帳戶一百八十萬元、莫龍欽嘉義郵局成功支局00000
    0－0號帳戶二百四十萬元，共計六百二十萬元，黃柏文等三人由台灣嘉義地方
    法院檢察署檢察官提起公訴），先後共計匯入該犯罪集團指定之上開帳戶七百零
    七萬元（起訴書誤載為七百一十七萬元）後，因遲遲未見獎金而報警，為警循線
    查悉上情，甲○○於偵查及審判中自白上開犯罪，乙○○則於審判中自白上開犯
    罪。
二、案經被害人丁○○訴由高雄市政府警察局移送台灣高雄地方法院檢察署呈請臺灣
    高等法院檢察署核轉台灣嘉義地方法院檢察署後，認無管轄權，再呈請台灣高等
    法院檢察署核轉台灣板橋地方法院檢察署檢察官偵查起訴。
    理  由
壹、被告乙○○、甲○○被訴有罪部分：
  一、訊據被告乙○○、甲○○對於右揭犯罪事實均坦承不諱，核與被害人丁○○於
      警訊、偵查及本院訊問時指述之情節相符，並有鳳山郵局郵政國內匯款收據、
      郵政儲金匯業局儲00000000—四三一號函、乙○○新莊思源路郵局第
      ０二四二三三—六號帳戶開戶資料一紙、乙○○新莊思源路郵局第０二四二三
      三—六號帳戶八十九年六月十六日至九十年五月十四日之存提款詳情表一頁、
      香港富聯科技集團廣告一紙附於偵查卷可稽。綜上足見，該犯罪集團係以在報
      紙虛偽刊登中獎之廣告，而誘使誤以為中獎之不特定人依該廣告上冒用之電話
      門號聯絡後，詐騙被害人將上開款項匯至其收購使用指定之金融帳戶內，並藉
      此掩飾其常業詐欺犯行所得之款項甚明。
  二、按金融帳戶為個人理財之工具，而申請開設金融帳戶並無任何特殊之限制，一
      般民眾皆可以存入最低開戶金額之方式申請之，且一個人可以在不同之金融機
      構申請多數之存款帳戶使用，此乃眾所週知之事實，則依一般人之社會生活經
      驗，苟見陌生人不以自己名義申請開戶，反而向不特定人蒐集借用大量他人之
      銀行帳戶供己使用，衡情應對於該帳戶之是否合法使用乙節當有合理之懷疑。
      而被告二人並不知悉該黃姓成年男子之真實姓名、住居所等相關年籍資料，且
      該黃姓成年男子以六千元之代價，購買被告乙○○所開立之上開郵局帳戶使用
      ，已有違常情，復參以被告二人自承確係以該帳戶六千元之代價，出賣予該黃
      姓男子，因而獲取不相當之暴利等情，由此足見，被告二人於提供上開帳戶之
      存摺、印章、金融卡給該不詳真實姓名之黃姓成年男子使用前，應足以預見該
      黃姓成年男子或其他不詳人員可能將其所提供之帳戶用於掩飾因犯罪所匯入之
      款項，而不違反其本意，是以被告二人有幫助該黃姓成年男子等人利用其所提
      供之上開帳戶洗錢之不確定故意甚明。從而，被告二人於得預見上情之情況下
      ，仍提供該黃姓成年男子等犯罪集團作為掩飾自己犯罪所得之上開帳戶，應認
      其有幫助該等人洗錢之不確定故意。綜上所述，本件事證明確，被告乙○○、
      甲○○幫助洗錢之犯行，堪以認定。
  三、被告將上述金融機構帳戶出借提供予該黃姓成年男子等人使用，幫助常業詐欺
      之行為人等為掩飾因自己重大犯罪所得財物之行為，核係犯洗錢防制法第九條
      第一項之幫助洗錢罪。又被告係幫助該黃姓成年男子之犯罪集團就其等常業詐
      欺之重大犯罪所得為洗錢犯行，係幫助犯，按正犯之刑減輕之。又被告乙○○
      於審判中自白上開犯罪，甲○○則於偵查及審判中自白上開犯罪，依洗錢防制
      法第九條第四項後段規定，各遞減輕其刑。爰審酌被告正值青壯，不思以正途
      賺取金錢，竟因缺錢花用，一時失慮貪圖小利而為本件犯行，與其犯罪手段、
      所生危害及犯罪後之態度等一切情狀，各量處如主文所示之刑，並均諭知易科
      罰金之折算標準（被告二人行為後，刑法第四十一條業於九十年一月十日修正
      公布，於同年月十二日生效，而修正後之刑法第四十一條第一項係規定：「犯
      最重本刑為五年以下有期徒刑之罪，而受六個月以下有期徒刑或拘役之宣告，
      因身體、教育、職業、家庭之關係或其他正當事由，執行顯有困難者，得以一
      元以上三元以下折算一日。但確因不執行所宣告之刑，難收矯正之效，或難以
      維持法秩序者，不在此限。」，修正後之刑法第四十一條第一項之規定，將原
      得易科罰金者之範圍，由僅限於犯最重本刑為三年以下有期徒刑之罪擴大至犯
      最重本刑為五年以下有期徒刑之罪，二相比較，以修正後之刑法第四十一條第
      一項之規定，有利於被告，自應依刑法第二條第一項前段之規定，適用裁判時
      之法律即修正後刑法第四十一條第一項之規定，而對被告二人所處之刑諭知易
      科罰金之折算標準。），以示懲儆。被告乙○○前未曾受有期徒刑以上刑之宣
      告，有臺灣高等法院檢察署刑案記錄簡覆表在卷可參，其因一時貪念失慮，致
      罹刑章，犯後坦承犯行，尚有悔意，經此偵審訴訟程序及刑之宣告教訓，當知
      警惕，應無再犯之虞，本院認對所宣告之刑以暫不執行為適當，爰併宣告緩刑
      二年，以啟自新。被告乙○○提供前開郵局帳戶幫助洗錢，得款六千元，已據
      被告乙○○、甲○○供承在卷，為犯罪所得之財物，應依洗錢防制法第十二條
      第一項沒收之，如全部或一部不能沒收時，追徵其價額或以其財產抵償之。
  四、公訴意旨另以：被告乙○○、甲○○上開所為，亦涉犯幫助刑法第三百三十九
      條第一項詐欺取財罪之罪嫌（按應係常業詐欺罪之誤）云云，惟按幫助犯除須
      對於其實施之幫助行為予以認識外，尚須對正犯之犯行有構成要件故意之存在
      ，始克相當。然本件被告乙○○、甲○○二人出賣帳戶供該黃姓成年男子等犯
      罪集團使用時，依該活期儲蓄存款帳戶係供作存提款及匯款之使用特性，被告
      僅可能預見上開帳戶係供作他人掩飾犯罪所得款項之用，已如前述，實無法認
      識渠等人實施詐欺犯罪之態樣及內容為何，無從就該正犯所為之常業詐欺構成
      要件行為予以認識，自不能以常業詐欺罪之幫助犯相繩。此外，復查無其他直
      接積極證據足證被告乙○○、甲○○有何常業詐欺幫助犯之犯行，不能證明被
      告乙○○等二人有此部分犯罪，原應諭知被告乙○○、甲○○無罪之判決，惟
      公訴意旨認此部分與被告乙○○等二人前開論罪科刑部分，有想像競合犯裁判
      上一罪之關係，爰不另為無罪之諭知，附此說明。
貳、被告丙○○管轄錯誤部分：
  一、按案件由犯罪地或被告之住所、居所或所在地之法院管轄，又無管轄權之案件
      ，應諭知管轄錯誤之判決，並同時諭知移送於管轄法院，且得不經言詞辯論而
      為之，此為刑事訴訟法第五條第一項、第三百零四條、第三百零七條所規定。
  二、經查：本件被告丙○○之住、居所係在臺中縣豐原市○○路一一四巷四二弄二
      九號，已據被告丙○○於本院訊問時自承無訛（見本院九十一年十一月六日訊
      問筆錄），並有法務部戶役政連結作業系統一紙在卷可稽；而其犯罪地係在台
      中市○○路近文心路處，亦經其在偵查及本院訊問時供承明確（見台灣板橋地
      方法院檢察署九十一年度偵字第八二四四號偵查卷第二十四頁、本院九十一年
      十一月六日訊問筆錄），且依起訴書之記載，其犯罪地亦為台中市，有起訴書
      可參，是其住居所及犯罪地均未在本院管轄區域內；又本件復查無刑事訴訟法
      第七條各款相牽連案件之情形，揆諸首開說明，被告丙○○被訴之部分，本院
      無管轄權，檢察官向本院提起公訴，自有未合，爰不經言詞辯論，而逕為諭知
      管轄錯誤之判決，並移送於如主文所示管轄法院。
據上論斷，應依刑事訴訟法第二百九十九條第一項前段、第三百零四條、第三百零七
條，洗錢防制法第九條第一項、第四項、第十二條第一項，刑法第二條第一項前段、
第十一條前段、第三十條第二項、修正後刑法第四十一條第一項前段、第七十四條第
一款，罰金罰鍰提高標準條例第二條，判決如主文。
本案經檢察官顏世翠到庭執行職務。
中      華      民      國    九十一    年     十二     月      十      日
                                      臺灣板橋地方法院刑事第五庭
                                          法  官  林  錫  凱
右正本證明與原本無異。
如不服本判決，應於判決送達後十日內向本院提出上訴狀 (應附繕本) ，上訴於臺灣
高等法院。
                                          書記官  林  兆  嘉
中      華      民      國    九十一    年     十二     月     十一     日
附錄本案論罪科刑法條全文：
洗錢防制法第九條
洗錢者，處五年以下有期徒刑，得併科新台幣三百萬元以下罰金。
以犯前項之罪為常業者，處一年以上七年以下有期徒刑，併科新台幣一百萬元以上一
千萬元以下罰金。
法人之代表人、法人或自然人之代理人、受雇人或其他從業人員，因執行業務犯前二
項之罪者，除處罰行為人外，對該法人或自然人並科以各該項所定之罰金。但法人之
代表人或自然人對於犯罪之發生，已盡力為防止行為者，不在此限。
犯前三項之罪，於犯罪後六個月內自首者，免除其刑；逾六個月者，減輕或免除其刑
；在偵查或審判中自白者，減輕其刑。
